臺灣桃園地方法院民事判決　　　　　　　 96年度訴字第746號
原　　　告　甲○○
訴訟代理人　乙○○
被　　　告　丙○○
上列當事人間因公共危險等案件，原告提起刑事附帶民事訴訟，
請求損害賠償，經本院刑事庭以95年度交附民字第77號裁定移送
前來，本院於民國96年11月27日言詞辯論終結，判決如下：
    主  文
被告應給付原告新臺幣壹佰零肆萬玖仟參佰肆拾柒元及自民國九
十五年十一月十八日起至清償日止，按週年利率百分之五計算之
利息。
原告其餘之訴駁回。
訴訟費用由被告負擔百分之四十二，餘由原告負擔。
本判決第一項，於原告以新臺幣參拾伍萬元為被告供擔保後，得
為假執行。
原告其餘假執行之聲請駁回。
    事  實
甲、原告方面：
一、聲明：
  (一)被告應給付原告新台幣（下同）2,486,950 元及自起訴狀繕
    本送達被告之翌日起至清償日止，按年息5 ％計算之利息。
  (二)願供擔保，請准宣告假執行。
二、陳述：
  (一)被告於民國95年6 月10日21時許，在桃園縣龜山鄉○○村○
    ○路某檳榔攤處飲用啤酒約3 瓶後，明知酒後不得駕駛動力
    交通工具，仍駕駛車牌號碼LK-5670 號自用小客車，沿桃園
    縣龜山鄉○○路由兔坑村往自強南路方向行駛，於95年6 月
    11日零時30分許，行經桃園縣龜山鄉○○路136 號前，竟跨
    越行車分向線，駛入對向車道，撞擊原告所搭乘由訴外人王
    士豪駕騎之車牌號碼GYA-402 號重型機車，致原告受有大腿
    穿剌裂傷、左脛骨開放性骨折、左大腿及左下肢肌肉軟組織
    嚴重壓傷併左小腿腔室症侯群之傷害。被告於肇事後，未將
    王士豪及原告送醫，亦未通知警方或救護車到場處理，旋即
    駕車加速逃離現場，被告上開行為業經鈞院以95年度交訴字
    第123 號判處有罪確定有案。
  (二)爰依民法第184 條第1 項前段、第2 項、第191 條之2 前段
    、第193 條第1 項及第195 條第1 項請求被告賠償下列損害
    ：
    1.醫療費用：長庚紀念醫院林口分院（下稱長庚醫院）473,
      627 元、行政院衛生署宜蘭醫院1,069 元及仁德堂中醫診
      所34,300元，合計508,996 元。
    2.交通費用：合計為40,090元。
      救護車車資1,980 元。
      宜蘭往返長庚醫院之車資33,000元。
      搭乘計程車由宜蘭載回銘傳大學1 次2,000 元。
      在桃園地區之相關車資3,110 元。
    3.增加生活上之費用：合計69,522元。大八寶部分係因骨頭
      癒合不良才須補充。
  4.看護費用：
    原告於95年6 月11日住院，95年7 月21日出院，共37天。
    95年8 月30日住院至95年9 月7 日出院，共9 天。
    95年11月20日住院至95年12月28日出院，共39天。
    96年1 月18日住院至95年2 月7 日出院，共21天。
    96年5 月7 日住院至96年5 月18日出院，共12天。
    以上合計住院期間118 天，由家人看護，以每日2,000 元計
    算，合計為236,000 元。
  5.喪失勞動能力：原告因本件車禍致左腿受傷，因而休學1 年
    ，畢業後工作期間即少1 年，以最低工資15,840元計算損失
    190,000 元。
  6.非財產上損害：原告因本件車禍受有左腿之傷害，術後癒合
    不良，腿上留有多處開刀之疤痕，身心受創，致不敢穿短裙
    。且日後應進行修疤手術，仍須支付龐大醫療費用，造成日
    常生活不便及精神、肉體上之痛苦，就日後婚姻種種均有重
    大影響，爰請求精神慰撫金100 萬元。
  7.休學之損失：原告因本件車禍腳傷未痊癒，於95年12月開刀
    前，醫生要求須辦理休學，惟已繳學費45,542元、租金30,0
    00元、為參加碩士考試之補習費32,000元，於復學後均須重
    複支出，爰請求被告賠償。
  8.機車之修理費：估價為6,350元，嗣支出4,800元。
  9.修疤費用：33萬元。
  10.綜上，合計2,486,950元，爰訴請判決如聲明所示。
三、證據：提出診斷證明書7 件、本院95年度交訴字第123 號刑
    事判決1 件、醫療費用收據50件、中醫診所收據1 件、費用
    清單1 件、救護車派車單1 件、計程車收據27件、收據5 件
    、免用統一發票收據23件、統一發票9 件、估價單5 件、銘
    傳大學各項費用繳費單1 件、租金收據1 件、上課證交換憑
    證1 件、肄業證明書1 件、駕駛執照1 件、美容整型手術收
    費標準參考表1 件（均為影本）、照片1 件為證。
乙、被告方面：
一、聲明：原告之訴及假執行之聲請均駁回。
二、陳述：
  (一)醫療費用：以258,118元為合理。
    1.診斷證明書1,350 元（含中醫診所診斷證明書100 元）之
      費用應予扣除。
    2.原告捨棄健保病房，而使用自費病房支出215,328 元，顯
      非醫療所必須之費用，此部分應由原告自行負擔。
    3.中醫診所之支出是否與本件有因果關係不明，應予扣除34
      ,200 元 。
  (二)交通費用：
    1.有單據之部分僅5,035 元，其餘無單據部分，被告均否認
      。
    2.對原告由宜蘭到銘傳大學之車資2,000 元部分無意見。
  (三)增加生活上之費用：原告所列長生堂蔘藥號之「大八寶」為
    何不明，且尚有多筆用途不明，否認確係原告增加生活費用
    所需，應予扣除4萬元，以29,522元為合理。
  (四)看護費用：原告均由家屬看護，而家屬非專業人員，故以一
    日1,000元計算方為合理，合計為118,000元。
  (五)喪失勞動能力：原告所指係揣測將來可能之工作收入損失，
    非勞動能力之損失，非法之所許。
  (六)非財產上之損害：被告經濟困窘，100 萬元實屬過高，請酌
    減至20萬元。
  (七)休學損失：本件車禍發生於95年6 月間，為暑假期間，故關
    於學費、租金、補習費等顯係原告事後所為，自不得要求被
    告負擔。且原告縱有支出，亦可要求退費。
  (八)機車損失：4,800元之金額部分不予爭執。
  (九)修疤費用：無單據，亦無任何證明。
  (十)綜上，原告主張在625,475 元範圍內為有理由，其餘部分被
    告否認之。
三、證據：無。
丙、本院依職權調閱兩造之稅務電子閘門財產所得明細表及函詢
    長庚醫院關於原告因本件車禍之醫療費用、住院期間、病房
    費及是否尚須進行整修疤痕手術等事項；另依職權調閱本院
    95年交訴字第123 號刑事偵審案卷。
    理  由
甲、程序部分：
一、按刑事訴訟法第487 條規定：「因犯罪而受損害之人，於刑
    事訴訟程序得附帶提起民事訴訟，對於被告及依民法負賠償
    責任之人，請求回復其損害。前項請求之範圍，依民法之規
    定。」；次按訴狀送達後，原告不得將原訴變更或追加他訴
    ，但被告同意、請求之基礎事實同一、擴張或減縮應受判決
    事項之聲明者，不在此限，民事訴訟法第255 條第1 項但書
    第1 、2 、3 款定有明文。查本件原告起訴時，原請求被告
    賠償醫藥費100 萬元、精神慰撫金100 萬元、交通費及延遲
    1 年未能報考碩士等合計250 萬元，本件機車之損失4,800
    元，固非犯罪所受損害，不得提起刑事附帶民事訴訟，惟原
    告於本院刑事庭移送民事庭後，於96年6 月5 日以民事準備
    書狀追加機車損害4,800 元及勞動能力之損失190,000 元，
    並變更聲明為如前揭事實欄中訴之聲明所示，核原告追加部
    分與起訴部分之基礎事實同一，且被告無異議而為本案言詞
    辯論，原告並已繳納此部分裁判費，至醫藥費等各項變更係
    屬擴張或減縮應受判決事項之聲明，揆諸上揭法律規定，均
    應予准許。
貳、實體部分：
一、本院判斷：
  (一)被告於95年6 月10日21時許，在桃園縣龜山鄉○○村○○路
    某檳榔攤處飲用啤酒約3 瓶後，仍駕駛車牌號碼LK-5670 號
    自用小客車，沿桃園縣龜山鄉○○路由兔坑村往自強南路方
    向行駛，於翌日（11日）零時30分許，行經桃園縣龜山鄉○
    ○路136 號前，竟跨越行車分向線，駛入對向車道，適有王
    士豪及原告騎乘車牌號碼GYA ─402 號重型機車附載原告在
    該處向小吃店購物，被告駕車先撞倒路旁之移動式廣告看板
    ，再撞擊王士豪所騎機車，致原告受有大腿穿剌裂傷、左脛
    骨開放性骨折、左大腿及左下肢肌肉軟組織嚴重壓傷併左小
    腿腔室症侯群等傷害之事實，為被告所不爭執，並有桃園縣
    政府警察局龜山分局道路交通事故調查報告表、現場圖、現
    場照片、汽車駕駛人酒後生理協調平衡檢測紀錄卡、長庚醫
    院出具之診斷證明書等件在卷可稽（見桃園地方法院檢察署
    95 年 度偵字第15968 號卷）。而被告因此過失致原告受傷
    害之行為，業經本院刑事庭以95年度交訴字第123 號判處有
    期徒刑6 月在案，亦經本院依職權調閱上開刑事卷宗核閱屬
    實。
  (二)本件車禍之責任歸屬：
    1.按汽車行駛時，駕駛人應注意車前狀況，並隨時採取必要
      之安全措施；又汽車在未劃設慢車道之雙向二車道行駛時
      ，應在遵行車道內行駛。在劃有行車分向線之路段，超車
      時得駛越，但不能併行競駛；道路交通安全規則第94條第
      3 項、第97條第1 項第1 款、第3 款分別定有明文。
    2.查依卷附道路交通事故調查報告表所示，本件車禍肇事路
      段為劃有行車分向線之雙向2 車道，被告自應注意在劃有
      行車分向線之雙向二車道行駛時，應在遵行車道內行駛，
      除超車時得超越外，不可跨越行車分向線行駛，並應注意
      車前狀況，隨時採取必要之安全措施，而當時情形夜間有
      照明、路面乾燥、無缺陷、無障礙物，並無不能注意之情
      事，被告駕駛自用小客車貿然跨越行車分向線駛入對向車
      道，以致肇事，致原告受有上揭身體之傷害，被告顯有過
      失甚明。本院審酌車禍之經過、被告遵守義務之可能及要
      求，認被告就本件車禍應負全部過失責任。又被告之過失
      行為與原告之受傷間，具有相當因果關係，被告應負侵權
      行為損害賠償責任。
  (三)原告請求之賠償數額分述如下：
    按因故意或過失，不法侵害他人之權利者，負損害賠償責任
    ；汽車、機車或其他非依軌道行駛之動力車輛，在使用中加
    損害於他人者，駕駛人應賠償因此所生之損害。但於防止損
    害之發生，已盡相當之注意者，不在此限；而不法侵害他人
    之身體者，對於被害人因此減少勞動能力，或增加生活上之
    需要時，應負損害賠償責任；又不法侵害他人之身體者，被
    害人雖非財產上之損害，亦得請求賠償相當之金額；民法第
    184 條第1 項、第191 條之2 、第193 條第1 項、第195 條
    第1 項前段分別定有明文。被告駕駛自用小客車撞擊原告，
    致原告受有上揭傷害之事實，已如前述，原告請求被告賠償
    因此所生之損害，應屬有據。茲就原告請求之各項損害金額
    審酌如下：
  1.醫療費用：
    原告主張其支出醫療費用508,996 元（含長庚醫院473,627
    元、行政院衛生署宜蘭醫院1,069 元、仁德堂中醫診所34,
    300 元），業據提出長庚醫院醫療收據47紙、行政院衛生署
    宜蘭醫院醫療收據3 紙及仁德堂中醫準所收據3 紙、費用清
    單1 紙為證。被告抗辯長庚醫院診斷證明書費用1,25 0元、
    病房費用215,328 元及仁德堂中醫診所34,300元（含診斷證
    明書100 元）部分應予扣除等語，經查：
    證明書費：按原告遭被告不法行為侵害受傷後就醫，所向
      醫院申請開立診斷證明書支出之費用，雖非因被告侵權行
      為直接所受之損害，惟係被害人即原告為實現損害賠償債
      權所支出之必要費用，且係因加害人即被告之侵權行為所
      引起，自應認為原告得請求被告賠償（最高法院92年度台
      上字第2653號裁判意旨參照）。查原告受傷後向長庚醫院
      申請開立之診斷證明書費用計1,250 元，有醫療收據在卷
      可稽，原告請求此部分費用為有理由，應予准許。被告抗
      辯證明書費用應予扣除云云，委無可採。
    住院費用：查原告於長庚醫院住院治療，5 次住院期間皆
      有住自費病房之記錄，病房費用之健保部分為68,096元，
      自負額為288,000 元，病患住自費病房均為其或其家屬之
      要求，並非長庚醫院基於病情需要所安排等情，有長庚醫
      院96年9 月17日（96）長庚院法字第0784號函暨檢附之醫
      療費用明細表在卷可稽（見本院卷第154-160 頁）。是原
      告所受傷害，一般健保給付之病房治療應已足夠醫療上之
      需求，原告或其家屬要求升等病房所增加之費用288,000
      元，尚難認係醫療上之必要費用。被告主張自費病房部分
      應扣除215,328 元為有理由，原告請求被告給付此升等病
      房部分費用，委屬無據。
    仁德堂中醫診所之費用：原告主張於95年9 月8 日至95年
      10月28日期間至仁德堂中醫診所看診並使用中藥，固據提
      出仁德堂中醫診所之診斷證明書、收據及費用清單為證（
      見本院卷第37、139-141 頁），惟查原告於該期間仍於長
      庚醫院持續看診治療，有長庚醫院之醫療費用收據在卷可
      憑，原告未舉證證明除於長庚醫院治療外，仍有同時使用
      中藥之必要性，尚難認此屬必要費用，原告請求被告賠償
      此部分中藥費用34,300元（含診斷證明書費用100 元），
      尚屬無據。
    綜上，原告請求自費病房費用215,328 元及中醫診所費用
      34,300元部分為無理由，應予扣除，則原告請求醫療費用
      於259,368 元之範圍內，核屬有據，應予准許，而超過部
      分為無理由，不應准許。
  2.交通費用：
    原告主張因本件車禍支出救護車資1,980 元、由宜蘭搭乘
      計程車至銘傳大學1 次2,000 元及在桃園地區車資2,935
      元，合計6,915 元，為被告所不爭執，並有原告提出救護
      車派車單1 紙及計程車收據27紙為證。原告請求此部分費
      用，為有理由，應予准許。
    另原告主張由宜蘭往返長庚醫院就診22次之車資33,000元
      部分，雖未提出收據，惟查原告居住宜蘭市，為被告所不
      爭執，原告發生車禍受傷出院後在家休養期間，勢必往返
      宜蘭及長庚醫院就診，則支出交通費用自屬必需。依原告
      自95年6 月11日至96年5 月23日期間於長庚醫院之就診紀
      錄，扣除95年6 月11日至95年7 月21日、95年8 月30日至
      95 年9月7 日、95年11月20日至95年12月28日、96年1 月
      18 日 至96年2 月7 日、96年5 月7 日至96年5 月18日5
      次住院期間，及95年10月30日至95年11月18日在桃園地區
      期間外（參計程車收據在桃園地區之日期）外，就原告在
      宜蘭家中休養期間，參照長庚醫院醫療收據之就診時間，
      核算原告自宜蘭至長庚醫院就醫之次數計有20次，每次往
      返以1,500 元計程車費計算，合計車資為30,000元，堪認
      係原告治療傷勢所必要支出，原告請求被告賠償30,000元
      之費用，為有理由。
    以上原告請求交通費部分，合計於36,915元範圍內為有理
      由，應予准許，逾此範圍之請求，為無理由，應予駁回。
  3.增加生活上之費用：
    按民法第193 條所謂增加生活上需要之費用，係指維持傷害
    後身體及健康之必需支出之費用而言（最高法院65年度第8
    次民庭庭推總會議決議(一)參照)。 原告主張因本件車禍受傷
    購買醫療物品增加支出費用為69,522元，固據提出收據5 紙
    、免用統一發票收據21件、統一發票6 紙、估價單4 紙在卷
    佐參（見本院卷第111-125 頁）。查原告購買口腔棉棒、紗
    布、生理食鹽水、免縫膠布等醫療物品費用6,722 元部分，
    堪認係因本件車禍所增加之支出，此部分請求應予准許。惟
    另原告購買之大八寶、亞培安素、固可鈣、綠豆廣解毒、安
    汝等物品，乃為補充作用，並無證據證明係恢復傷害所必要
    ，然被告既對原告請求增加生活上之費用於29,522元部分不
    爭執，則關於原告此項增加生活上之需要之請求，於29,522
    元之範圍內核屬有據，應予准許，而超過部分，原告既不能
    證明確屬必要之費用，則不應准許。
  4.看護費用：
    查原告先後於95年6 月11日至95年7 月21日、95年8 月30
    日至95年9 月7 日、95年11月20日至95年12月28日、96年1
    月18日至96年2 月7 日及96年5 月7 日至96年5 月18日，合
    計118 日於長庚醫院住院治療，住院期間均需他人協助照護
    ，有長庚醫院96年9 月17日（96）長庚院法字第0784號函1
    紙及診斷證明書3 紙在卷可稽（見本院卷第33-36 、154 頁
    ）。原告主張其住院118 日每日由家屬看護，比照長庚醫院
    看護工費用每日以2,000 元計算，請求看護費用236,000 元
    （118 日×2,000 元），應屬有據。被告抗辯家屬照護不應
    比照專職之看護人員酬勞，應以每日1,000 元計算云云，委
    無可採。
  5.將來薪資損失部分：
    按損害賠償，除法律另有規定或契約另有訂定外，應以填補
    債權人所受損害及所失利益為限。又所謂「所失利益」，必
    須依通常情形或依已定之計劃、設備或其他一切情事，可得
    預期之利益；故必須有客觀的確定性，若僅有取得利益之希
    望或可能，則無「所失利益」可言。原告主張其因本件車禍
    致休學1 年，畢業後工作期間即少1 年，以最低工資15,840
    元計算1 年工作損失19萬元云云，惟原告未舉證證明若未發
    生本件車禍，其於畢業後就1 年19萬元之工作收入，已有客
    觀之確定性，得以確認其可得利益內容，原告請求被告應賠
    償此部分損失，尚屬無據，應予駁回。
  6.休學之損失：
    原告主張因本件車禍致腳傷未痊癒，於95年12月依醫生要求
    辦理休學，已繳納之學費、宿舍租金、補習費於復學後均需
    重複支付，而請求被告賠償所繳之學費45,542元、宿舍租金
    30,000元及為參加碩士考試之補習費32,000元等情，業據提
    出銘傳大學95學年度第1 學期各項費用繳費單、租金收據、
    上課證交換憑單為證。查原告確因本件車禍事故受傷嚴重，
    無法繼續學業而須辦理休學，補習班課程亦被迫停止，為被
    告所不爭執，則被告於復學後須再支付學費、宿舍租金及補
    習費，原告主張受有此部分之損失，可堪採信。原告請求被
    告賠償學雜費45,542元、租金30,000元及補習費32,000 元
    之損失，為有理由，應予准許。
  7.機車之修理費：
    按不法毀損他人之物者，被害人得請求賠償其物因毀損所減
    少之價額，民法第196 條定有明文。查原告搭乘王士豪所駕
    騎之車牌號碼GYA-402 號重型機車為訴外人乙○○所有，有
    機車行車執照影本1 紙附於偵查卷宗可查（見臺灣桃園地方
    法院檢察署95年度偵字第15968 號偵查卷宗第23頁），上開
    機車雖因被告過失毀損，惟原告非該機車之所有權人，即非
    該機車損害之被害人，原告復未舉證證明其就該機車有損害
    賠償請求權，則原告請求被告給付修車費用4,800 元，為無
    理由，應予駁回。
  8.修疤費用：
    原告因本件車禍受有上開傷害，致左腿須作修疤手術，依96
    年7 月16日原告最後乙次至長庚醫院回診之病情研判，其骨
    髓炎已暫獲控制，未來依病患（即原告）主觀需求可進行整
    修疤痕手術，且依其病情，可能須3 次以上才可獲得較滿意
    之結果；又原告因上述嚴重外傷，曾接受小腿骨內固定，大
    面積植皮及皮瓣移植，致小腿外觀多處明顯扭曲之疤痕，及
    外觀變形，須疤痕整型及外觀重建，因手術須多次進行，預
    估整型手術費用約50萬元等情，有長庚醫院96年9 月17日（
    96 ） 長庚院法字第0874號函及張松源醫師出具之診斷證明
    書各1 件在卷可參（見本院卷第155 、232 頁）。準此，原
    告主張其將來尚須支出上開修疤費用而請求被告賠償整修疤
    痕費用33萬元，應為可採。
  9.非財產上損害：
    按非財產上之損害賠償，應以實際加害之情形、被害人所受
    精神上痛苦之程度、賠償權利人之身分地位、經濟能力，並
    斟酌賠償義務人之經濟狀況、可歸責之程度等定之。查原告
    為74年8 月2 日生，教育程度為大學，現為學生，於93年度
    及94年度分別有利息所得1 千餘元，名下無財產；被告為55
    年2 月13日生，教育程度高工肄業，職業工，於93年度及94
    年度分別有薪資所得30、40餘萬元，名下無財產等情，有刑
    事偵查卷宗調查筆錄及本院卷附財產歸屬資料清單可參（見
    本院卷第10-16 頁）；本院審酌上開各情及原告因本件車禍
    造成行動不便，為治療身體傷害多次往返醫院就診、期間，
    併留有後遺症尚須復建治療，及被告之過失程度等一切情狀
    ，認原告得請求之金額以250,000 元為適當，超逾部分，則
    不予准許。
  10.綜上計算，被告應賠償原告之損害賠償額共計1,249,347 元
    （計算式：醫療費用259,368 元＋交通費用36,915元＋增加
    生活上之費用29,522元＋看護費236,000 元＋休學損失107,
    542 元＋修疤費用330,000 元＋非財產上損害250,000 元＝
    1,249,347 元）。
  (四)強制責任險之扣除：
    按保險人依本法規定所為之保險給付，視為被保險人損害賠
    償金額之一部分；被保險人受賠償請求時，得扣除之，強制
    汽車責任保險法第32條定有明文。是保險人依此法規定給付
    之保險金，視為被保險人損害賠償金額之一部分，被保險人
    受賠償請求時，得扣除之。又依同法第31條第2 項規定：被
    保險人已為一部之賠償者，保險人僅於本法規定之保險金額
    扣除該賠償金額之餘額範圍內，負給付責任，但請求權人與
    被保險人約定不得扣除者，從其約定。從而保險人所給付受
    益人之保險金，可視為被保險人或加害人所負損害賠償金額
    之一部分，受害人倘已自保險金獲得滿足，自不得又對被保
    險人再事請求（最高法院90年度台上字第825 號裁判意旨參
    照）。查原告已領取本件車禍強制汽車責任保險金200,000
    元，為原告自承在卷，依前揭說明，原告請求之金額自應扣
    除上開已領取之保險金，則原告尚得請求之損害額為1,049,
    347 元。
  (五)綜上所述，原告依據侵權行為之法律關係，請求被告給付1,
    049,347 元，及自起訴狀繕本送達翌日（即95年11月18日）
    起至清償日止，按年息5 ％計算之利息，為有理由，應予准
    許。逾此範圍之其餘請求則不予准許，應予駁回。
  (六)假執行之宣告：原告陳明願供擔保聲請宣告假執行，核無不
    合，爰就原告勝訴部分酌定相當之擔保金額，予以准許。至
    原告敗訴部分，其假執行之聲請已失所附麗，應予駁回。
二、本件事證已經明確，原告其餘主張或陳述，於本件判決結果
    並無影響，不再一一論述。
三、本件原告之訴，為一部有理由，一部無理由，依民事訴訟法
    第79條、第390 條第2 項規定，判決如主文。
中　　華　　民　　國　　96　　年　　12　　月　　11　　日
                  民事第二庭    法　官　蔡寶樺
以上正本，係照原本作成。
如對本判決上訴，須於判決送達後20日內向本院提出上訴狀
中　　華　　民　　國　　96　　年　　12　　月　　11　　日
                                書記官　謝至菁
